【裁判字號】    95,簡上,81
【裁判日期】    950913
【裁判案由】    排除侵害
【裁判全文】
臺灣彰化地方法院民事判決      95年度簡上字第81號
上  訴  人  乙○○
被 上訴 人  甲○○
上列當事人間請求排除侵害事件，上訴人對於民國94年2月21日
本院北斗簡易庭94年度斗簡字第236號第1審判決提起上訴，本院
於民國95年8月30日辯論終結，判決如下：
    主      文
上訴駁回。
第二審訴訟費用由上訴人負擔。
    事實及理由
一上訴人起訴主張：坐落彰化縣田中鎮○○○段442地號土地（
  下稱系爭土地）為訴外人祭祀公業許文旺所有，其派下員許宏
  一於民國94年3月30日與上訴人訂立讓渡書，約定將系爭土地
  面積約為1分之使用權讓與上訴人，上訴人並已繳納94年第1期
  耕作租金新臺幣882元。詎被上訴人於上訴人訂約前，即指使
  其子在系爭土地停放廢棄汽車5輛，上訴人訂約後，汽車仍未
  移往他處，上訴人立牌公告時，被上訴人復將公告除去，許宏
  一雖尚未將土地點交上訴人管領使用，惟被上訴人之行為已侵
  害原告之使用權，爰依民法第184條第1項前段侵權行為損害賠
  償法律關係，請求排除侵害等語。並聲明：被上訴人應將坐落
  系爭土地面積約1分部分之地上廢棄車輛排除，將使用權返還
  上訴人。
二被上訴人則以：否認棄置汽車、阻撓公告，系爭土地為建地，
  而非農地，許宏一無權將耕地承租權讓與上訴人，所為讓與行
  為違反耕地三七五減租條例第16條規定，上訴人並無使用權；
  又上訴人並非所有權人，無從行使所有物返還請求權，且不得
  對出租人以外之人行使租賃物返還請求權，其請求無理由等語
  ，資為抗辯。
三原審對於上訴人之請求，判決其全部敗訴，上訴人全部聲明不
  服，提起上訴，其上訴聲明求為原判決廢棄，被上訴人應將坐
  落系爭土地面積約1分部分之地上廢棄車輛排除，將使用權返
  還上訴人。被上訴人則聲明駁回上訴。
四按因故意或過失，不法侵害他人之權利者，負損害賠償責任，
  民法第184條第1項前段固有明文，乃侵權行為損害賠償責任之
  法律規定。依條文解釋，侵權行為損害賠償責任應具備(一)有加
  害之行為、(二)行為不法、(三)侵害他人之權利、(四)加害行為與損
  害有相當因果關係、(五)有責任能力、(六)有故意或過失等要件始
  成立。上訴人主張系爭土地為訴外人祭祀公業許文旺所有，業
  據其提出土地登記謄本為證（原審卷第11頁），且為被上訴人
  所不爭執，堪信為真。上訴人主張其為系爭土地之使用權人，
  被上訴人以停放廢棄汽車、阻撓公告之方式侵害其權利，乃侵
  權行為，上訴人得請求排除侵害；被上訴人則以否認停放汽車
  、阻撓公告，且上訴人不得對其主張使用權被侵害，亦不得對
  其行使所有物返還請求權、租賃物返還請求權等語置辯。是本
  件主要之爭點在於被上訴人有無因故意或過失，不法侵害上訴
  人之權利之行為。
五上訴人主張其與許宏一訂立讓渡書，約定將系爭土地面積約為
  1分之使用權讓與上訴人之事實，雖據其提出讓渡書1紙為證（
  原審卷第8至9頁），該書證形式上並為被上訴人所不爭，然上
  訴人既自認許宏一尚未將系爭土地點交與伊管領使用，廢棄汽
  車於訂約當時已停放在系爭土地上等語（本院卷第62頁），足
  見其於訂約後，尚未對系爭土地取得事實上之管領力，汽車亦
  非於其業已占有系爭土地之狀態下，始予以棄置。上訴人既非
  占有人，不受民法第940條以下關於占有規定之保護，自難認
  被上訴人有何侵害上訴人之占有之情事，而汽車既非上訴人於
  實現債權之過程中棄置，亦難認上訴人於訂約後，被上訴人有
  何侵害其使用權之情事，應無從認被上訴人構成侵權行為；至
  於上訴人得否請求許宏一交付土地，及許宏一是否應負債務不
  履行責任，因非本件訴訟標的，容與本件無關。上訴人既無權
  利被侵害，則其聲請證人許宏一到庭證明被上訴人有停放廢棄
  汽車、阻撓公告之行為，應無必要。上訴人既未舉證證明被上
  訴人侵害其權利，則其以被上訴人侵害使用權為由，請求被上
  訴人依民法第184條第1項前段規定排除侵害，即屬無據。上訴
  人之主張既無可採，原審為其敗訴之判決，並無違誤。上訴論
  旨，指摘原判決不當，求予廢棄改判，為無理由，應予駁回。
六本件判決事證已臻明確，兩造其餘主張及舉證，核與判決結果
  不生影響，不另論述。
據上論結，本件上訴為無理由，依民事訴訟法第436條之1第3項
、第449條第1項、第78條，判決如主文。
中    華    民    國    95    年    9     月    13    日
                  民事第二庭    審判長法  官  何志通
                                      法  官  陳連發
                                      法  官  廖政勝
以上正本係照原本作成。
不得上訴。
                                      書記官  楊年雄
中    華    民    國    95    年    9     月    13    日


司法院資訊處製作；財團法人民間司法改革基金會備份。
